【裁判字號】    97,訴,1758
【裁判日期】    971128
【裁判案由】    毒品危害防制條例
【裁判全文】
臺灣基隆地方法院刑事判決              97年度訴字第1758號
公  訴  人  臺灣基隆地方法院檢察署檢察官
被      告  乙○○
                    （現另案於臺灣基隆看守所羈押中）
上列被告因違反毒品危害防制條例案件，經檢察官提起公訴（97
年度毒偵字第2871號），於本院準備程序進行中，被告就被訴之
事實為有罪之陳述，本院合議庭乃裁定由受命法官依簡式審判程
序進行審理，並判決如下：
    主  文
乙○○施用第一級毒品罪，處有期徒刑柒月。扣案之第一級毒品
海洛因壹包（驗餘淨重零點壹貳伍公克）併同難以完全析離之
外包裝袋沒收銷燬之。
    犯罪事實
一、乙○○前因施用第一、二級毒品案件，經裁定觀察勒戒後，
    認有繼續施用毒品之傾向，經本院裁定令入戒治處所施以強
    制戒治，於民國90年9月20日停止戒治交付保護管束，於93
    年12月14日執行完畢，並由臺灣基隆地方法院檢察署檢察官
    以91年度戒毒偵字第29號為不起訴處分確定；又因施用第一
    、二級毒品案件，經本院於93年4月5日以93年度訴字第14號
    判決分別判處有期徒刑8月、4月，應執行有期徒刑10月確定
    ，嗣經本院以96年度聲減字第390號裁定分別減刑為有期徒
    刑4月、2月確定（尚未執行完畢）。距乙○○猶不知戒斷毒
    癮，復基於同時施用第一級毒品海洛因及第二級毒品甲基安
    非他命之犯意，於97年10月8日下午3時10分前之某時許，在
    其位於基隆新豐街之租屋處，以注射針筒注射方式，同時施
    用第一級毒品海洛因及第二級毒品甲基安非他命1次，嗣於
    同日下午3時10分許，在基隆市○○街200號前為警查獲，並
    扣得第一級毒品海洛因1包（驗餘淨重0.1325公克），經乙
    ○○同意採集其尿液送驗，結果呈嗎啡、可待因及甲基安非
    他命陽性反應，始悉上情。
三、案經基隆市警察局第一分局報告臺灣基隆地方法院檢察署檢
    察官偵查起訴。
    理  由
一、程序事項：
    本件被告乙○○所犯者非為死刑、無期徒刑、最輕本刑為3
    年以上有期徒刑之罪或高等法院管轄第一審案件，其於準備
    程序進行中，先就被訴事實為有罪之陳述，經告知其簡式審
    判程序之旨，並聽取公訴人、被告之意見後，本院依刑事訴
    訟法第273條之1第1項之規定，裁定由受命法官獨任進行簡
    式審判程序，合先敘明。
二、認定事實所依據之證據及理由：
    (一)被告自白：
      被告於本院審理中自白其於上開時、地，以一個注射針筒
      注射方式同時施用第一級毒品海洛因及第二級毒品甲基安
      非他命1次之犯行事實，其任意自白核與下列事證相符，
      應堪採為證據。
    (二)尿液檢驗結果：
      臺灣尖端先進生技醫藥股份有限公司濫用藥物檢驗報告乙
      紙（附於4311號偵查卷第31頁），檢驗結果呈甲基安非他
      命（1412ng/ml）、嗎啡（4405ng/ml）、可待因（775ng/
      ml）陽性反應。
    (三)臺灣高等法院被告全國前案紀錄表附卷可參，足認被告確
      有如事實欄所載之觀察勒戒、強制戒治等事實。
    (四)扣案米白色粉末1袋檢驗結果：
      交通部民用航空局航空醫務中心97年10月22日航藥鑑字00
      00000號鑑定書（附於2871號偵查卷第2項）：1.米白色粉
      末1袋，實稱毛重0.3380公克（含1袋），淨重0.1380公克
      ，取樣0.0055公克，餘重0.1325公克，檢出Heroin、
      6-Monoacetylmorphinen及Acetylcodeine成分。
    (五)上開補強證據已足資擔保被告於本院審理時所為之上開任
      意性自白具有相當程度之真實性，而得使本院確信被告前
      述自白之犯罪事實確屬真實，從而依刑事訴訟法第156條
      第1項「被告之自白，非出於強暴、脅迫、利誘、詐欺、
      疲勞訊問、違法羈押或其他不正之方法，且與事實相符者
      ，得為證據。」及第2項「被告或共犯之自白，不得作為
      有罪判決之唯一證據，仍應調查其他必要之證據，以察其
      是否與事實相符。」規定，本院自得依被告前述自白及各
      該補強證據認定被告確有以一個注射針筒注射方式，同時
      施用第一級毒品海洛因及第二級毒品甲基安非他命1次之
      犯行。
      本件事證明確，被告之犯行堪以認定。
三、論罪及科刑之理由：
  (一)查海洛因、甲基安非他命分別係毒品危害防制條例所列管之
    第一級、第二級毒品，此為該條例第2條第2項第1款、第2款
    所明定。核被告所為，係犯毒品危害防制條例第10條第1項
    之施用第一級毒品罪、同條例第2項之施用第二級毒品罪。
    被告持有第一級毒品海洛因、第二級毒品甲基安非他命之低
    度行為，應分別為施用第一級、第二級毒品之高度行為所吸
    收，均不另論罪。又被告於本院審理中係供承：伊係以一個
    注射針筒注射方式同時施用第一級毒品海洛因及第二級毒品
    甲基安非他命等語，鑑於查獲被告時並未扣得任何施用毒品
    之器具，再參諸「國內甲基安非他命施用方式主要以燒煙吸
    食為主，而海洛因施用方式有注射方式（以針筒施打）或以
    燒煙吸食。兩者是否可同時混合施用，依藥理作用區分，海
    洛因係中樞神經抑制劑，安非他命類毒品係中樞神經興奮劑
    ，二者作用機轉不同，本不宜共用，然對毒品施用者並無比
    一原則的必要，通常可視其習性，同時混合施用任何毒品。
    」、「目前國內發現的都為甲基安非他命的鹽酸鹽，可以口
    服、鼻吸、煙吸或注射方式施用」、「安非他命使用之劑量
    隨使用方式不同亦有不同，以血管注射時使用量最少，口服
    次之。」，有法務部調查局94年6月8日調科壹字第09400229
    960號函、行政院衛生署管制藥品管理局93年2月9日管宣字
    第0930001092號函、法務部法醫研究所90年3月5日法醫所90
    清字第0346號函可佐，此外復查無其他證據證明被告本案施
    用毒品之行為是分別施用，依「罪證有疑，利歸被告」之證
    據法則，故應認被告係以一行為，同時施用第一級毒品海洛
    因及第二級毒品甲基安非他命，係以一行為觸犯構成要件不
    相同之法條罪名，為異種想像競合犯，應依刑法第55條規定
    ，從一較重之毒品危害防制條例第10條第1項之施用第一級
    毒品罪名處斷。
  (二)爰審酌立法院於86年10月30日三讀通過於87年5月20日公布
    ，同年月22日生效之毒品危害防制條例，該條例對於施用毒
    品之被告改以治療、矯治為目的，非重在處罰，是被告違反
    本罪實係基於「病患性」行為，而對他人甚少損害，然被告
    前曾因施用毒品，經送觀察勒戒及徒刑執行，有上開前案紀
    錄表為憑，素行非佳，經警查獲後仍未戒絕，如前次輕度量
    刑就被告言已無法收矯治之效，再衡量被告其餘犯罪之動機
    、目的、犯罪時所受之刺激、犯罪之手段、犯人之生活狀況
    、品行、智識程度、犯罪所生之危險或損害、犯罪後之態度
    等一切情狀，判處如主文所示之刑。
  (三)扣案之米白色粉末1袋含有海洛因成分，有交通部民用航空
    局航空醫務中心航藥鑑第0000000號鑑定書可稽，併同難以
    析離之塑膠包裝袋，均為查獲之毒品（蓋無論以何種方式分
    離包裝袋與其內裝之毒品，包裝袋內均會有極微量毒品殘留
    ，故上述包裝袋應整體視為查獲毒品，參見最高法院95年度
    臺上字第3739號、第7354號判決），應依毒品危害防制條例
    第18條第1項前段之規定，宣告沒收銷燬之。
據上論斷，應依刑事訴訟法第273條之1第1項、第299條第1項前
段，毒品危害防制條例第23條第2項、第10條第1項、第2項、第
18條第1項前段，刑法第11條、第55條，判決如主文。
本案經檢察官甲○○到庭執行職務。
中    華    民    國    97    年    11    月    28    日
                  刑事第三庭法    官  林淑鳳
以上正本證明與原本無異。
如不服本判決應於收受本判決後10日內向本院提出上訴書狀，其
未敘述上訴理由者，並得於提起上訴後10日內向本院補提理由書
狀（均須按他造當事人之人數附繕本）「切勿逕送上級法院」。
中    華    民    國    97    年    11    月    28    日
                            書 記 官  王靜敏
附錄論罪法條：
毒品危害防制條例第10條第1項、第2項
施用第一級毒品者，處 6 月以上 5 年以下有期徒刑。
施用第二級毒品者，處 3 年以下有期徒刑。


司法院資訊處製作；財團法人民間司法改革基金會備份。
